【裁判字號】    91,訴,2563
【裁判日期】    920807
【裁判案由】    槍砲彈藥刀械管制
【裁判全文】
臺灣板橋地方法院刑事判決                        九十一年度訴字第二五六三號
    公  訴  人  臺灣板橋地方法院檢察署檢察官
    被      告  丙○○
                己○○
    共      同
    指定辯護人  乙○公設辯護人吳天明
    被      告  甲○○
右列被告因槍砲彈藥刀械管制案件，經檢察官提起公訴（九十年度偵字第一三四三八
、一三八一八號）及移
號），乙○判決如左：
    主  文
丙○○連續未經許可，製造可發射子彈具有殺傷力之改造手槍，處有期徒刑陸年貳月
，併科罰金新臺幣貳拾萬元。罰金如易服勞役，以罰金總額與陸個月之日數比例折算
。扣案如附表一(1)(4)、附表二(2)(3)所示之物，均沒收。又未經許可，製造子彈，處有
期徒刑壹年貳月，併科罰金新臺幣拾萬元。罰金部分如易服勞役，以新臺幣玖佰元即
銀元佰元折算壹日。扣案如附表一(2)、附表二(1)(3)所示之物，均沒收。又未經許可
，持有子彈，處有期徒刑肆月，併科罰金新臺幣伍萬元。罰金部分如易服勞役，以新
臺幣玖佰元即銀元佰元折算壹日。扣案如附表一(3)所示之物沒收。應執行有期徒刑
柒年陸月，併科罰金參拾肆萬元，罰金如易服勞役，以罰金總額與陸個月之日數比例
折算。扣案如附表一、二所示之物，均沒收。
甲○○未經許可，持有可發射子彈具有殺傷力之改造手槍，累犯，處有期徒刑壹年拾
月，併科罰金新臺幣拾萬元，罰金部分如易服勞役，以新臺幣玖佰元即銀元佰元折
算壹日。扣案如附表三(1)(2)(3)所示之物，均沒收，又未經許可，持有刀械，累犯，處
有期徒刑參月。扣案如附表三(4)所示之物沒收。有期徒刑部分應執行有期徒刑貳年。
扣案如附表三所示之物，均沒收。
丙○○其餘被訴部分無罪。
己○○無罪。
    事  實
一、丙○○明知槍彈為管制物品，非經許可不得製造、持有，竟於民國九十年五月間
    ，在台北市獅子林商業大樓華山商店等玩具店購買道具手槍、烏茲槍共四支、玩
    具子彈、塑膠彈匣、紅外線瞄準鏡等物，另前往新莊市○○路向車床工廠訂製金
    屬管後，分別基於將上開仿製之玩具手槍改製為可發射子彈具有殺傷力之槍械之
    概括犯意、將上開玩具子彈改製為具殺傷力子彈之犯意，在台北縣三重市○○路
    ○段七十六巷十七號六樓，連續將上開玩具手槍之槍管更換土造金屬槍管後磨製
    焊接，組裝成可發射子彈具有殺傷力之槍械，並自行接續製造具殺傷力之子彈二
    顆，而製造完成如附表一所示之槍彈。又於九十年十月間於台北拾得不詳之人棄
    置於台北車站地下室一樓舊紙堆內之制式九○子彈一顆，即非法持有之。嗣於九
    十年八月七日凌晨一時許，因丙○○改造槍械時連日操作機具聲音過大，經民眾
    檢舉後，由台北縣政府警察局三重分局在上址查獲，並扣得如附表一、二所示之
    物。
二、甲○○前曾因竊盜、違反槍砲彈藥刀械管制條例、麻醉藥品管理條例等案件，分
    別經乙○、台灣高等法院判處徒刑確定，經定其應執行刑為有期徒刑六年，後於
    八十五年一月二十四日假釋出監，八十八年十月十一日縮刑期滿執行完畢，詎仍
    不知悔改，明知槍彈、武士刀均為管制物品，非經許可不得持有，自九十年八月
    十五日起，在台北縣中和市○○路一五八巷九弄十八號，未經許可持有自不詳之
    人處取得之如附表三(1)(2)(3)所示可發射金屬或子彈具殺傷力之手槍及子彈成品等
    物，另自其他友人處取得附表三(4)所示武士刀一把，均非法持有之，嗣於九十年
    八月十八日凌晨零時二十分許，甲○○因所持有之手槍一把故障（附表四(1)，不
    具殺傷力）而與丙○○會晤，欲委請丙○○維修時，在台北縣中和市○○路及板
    南路口經警查獲甲○○持有之附表四(1)所示之手槍，經甲○○帶同警員前往台北
    縣中和市○○路一五八巷九弄十八號住處而查獲其餘如附表三、四所示之物。
三、案經台北縣政府警察局、台北縣政府警察局三重分局移送臺灣板橋地方法院檢察
    署檢察官偵查起訴。
    理  由
壹、有罪部分：
一、訊據被告甲○○就右揭犯罪事實坦承不諱，而扣案如附表三所示之槍、彈經送鑑
    驗後，認為查獲之改造九○手槍四把：其中二枝（槍枝管制編號0000000
    000-0）均認係以仿貝瑞塔廠半自動手槍製造之玩具手槍（FS-9708）換裝車
    通之金屬槍管改造而成，滑套及槍身為金屬材質，其機械性能良好，具發射子彈
    功能，均具殺傷力。一枝（槍枝管制編號0000000000）認係以仿貝瑞
    塔廠半自動手槍製造之玩具槍（FS-9911）換裝車通之金屬槍管改造而成，滑套
    及槍身為金屬材質，其機械性能良好，具發射子彈功能，具殺傷力，一枝（槍枝
    管制編號0000000000）認係以仿奧地利GLOCK廠半自動手搶製造之玩
    具槍換裝裝車通之金屬槍改造而成，滑套為金屬材質，槍身為塑膠材質，其機械
    故障，依現狀不具殺傷力。制式子彈九顆，均認係口徑9mm制式子彈（壹顆彈底
    標記為FC 9MM LUGER、壹顆彈底標記為ACP 98 9mm LUGER、柒顆彈底標記為ACP
    96 9mm），其彈底底火不為均具輕微撞擊痕跡，試射三顆結果均可擊發，具殺傷
    力。槍管壹枝，認係已貫通之土造金屬槍管成品。火藥壹瓶，係以直徑約一點五
    公分、高約七點五公分、厚約零點五公分之塑膠瓶為容器，內裝無煙火藥約五公
    克，經取少量試燃，產生火藥燃燒時之強烈火花，認具破壞性與殺傷力，有刑事
    警察局鑑驗報告在卷可稽。扣案之武士刀一把經乙○依職權送鑑定後，認為係屬
    槍砲彈藥刀械管制條例所列管之刀械，亦有台北縣政府警察局鑑驗函在卷可稽，
    與證人即查獲被告甲○○之警員劉運發所述情節（九十年偵字第一三八一八號卷
    第八二頁背面）、辛○○、庚○○（九十二年三月二十一日訊問筆錄）相符。足
    認被告甲○○前揭自白與事實相符，堪予採信。訊據被告丙○○固坦承持有前揭
    槍械、子彈及工具，惟矢口否認有右揭製造槍械、子彈犯行，辯稱：前揭具有殺
    傷力之改造手槍、改造子彈及工具，均係已死亡之張瑞專所留下，並非伊所改造
    云云。惟查：
  (1)扣案槍枝經鑑定後，認為改造四五手槍一枝，（槍枝管制編號：0000000
    000）認係以仿COLT廠半自動手槍製造之玩具槍換裝車通之金屬槍管改造而成
    ，滑套及槍身均為金屬材質，其擊發機械正常，具發射子彈的功能，認具殺傷力
    。改造子彈參顆，均認係金屬玩具槍彈殼加裝鋼珠（直徑約六mm）組合而成之改
    造子彈，一顆內裝填底火帽，惟欠缺彈底底火部分之金屬連桿，經實際試射無法
    擊發，依現狀認不具殺傷力，二顆外觀完整採樣一顆試射結果可擊發，認具殺傷
    力。制式九○子彈一顆，認係口徑九ＭＭ制式子彈（彈底標記為G.F.L.9mm
    LUGER ），其彈底底火具輕微撞擊痕跡，經試射可擊發認具殺傷力。烏茲槍機一
    枝，認係土造金屬槍機。有內政部警政署刑事警察局鑑驗通知書在卷可稽。
  (2)同案被告己○○供稱：「（扣案物）除了安非他命毒品是我的外，其他都是丙○○所有」，（於六月十六時許即到該查獲地）我有看見他在改造槍枝，但不知道
    他作何用途，可能自己愛玩」（九十年偵字第一三四三八號卷第十二頁及第十三
    頁背面），「我去他家看到他在磨鐵條，磨東磨西」，「我看他那樣子是在改造
    槍枝，但好像改造不成。我看到他要把角鐵燒成槍柄、槍把，他那邊只有電焊改
    造不了。他有跟我說他要改造，但他要改造的東西，我不懂」，「（內勤時你說
    你去時丙○○在做鐵工？）是指把角鐵改造成槍管」（九十年偵字第一三四三八
    號卷第五三頁），「我在偵查當中所言是實在，我當天確實有看到丙○○在改造
    槍枝，是在磨東西，是用砂輪機在磨鐵板等物，沒有看到丙○○在磨鐵管、鐵條
    」，「我當時去到丙○○他的住處的時候，我看他在磨東西，但是因為我並不知
    道他在做什麼，我只是去找他聊天而已。我當時在房間看電視，丙○○在用照片
    上的工具在磨東西」。「（扣案）那些東西都不是我的。當時我去的時候是晚上
    了，我在房間看電視，那些東西都是在客廳，丙○○當時都是忙進忙出的」，「
    我看當時的情形就知道丙○○他當時是在改造槍械」，「丙○○的住處整間都是
    改造槍械的工具」。「我和丙○○以前就是朋友了，因為丙○○整個房間都是槍
    枝的成品、半成品，所以我認為他是在改造槍枝，而那邊是丙○○的住處，所以
    我認為那些東西是丙○○的，並不是別人的，房間裡面並沒有槍枝新品，我在房
    間裡面並沒有看到丙○○在焊東西，丙○○都是在客廳外面焊」。「我是有拿槍
    托起來看，那是鐵板製成的，丙○○拿給我看的時候告訴我那是烏茲上面退殼的
    滑套，丙○○當時就是在磨那個東西」，「我是喜歡玩槍，但是我玩不起來」等
    情（九十二年一月三十日訊問筆錄）互核大致相符，查同案被告己○○有製造可
    發射子彈具有殺傷力之改造玩具手槍、子彈前科，業經判刑確定在執行中，有台
    灣高等法院九十年度上訴字第六二三號判決在卷可稽，就製造槍械、子彈之方法
    、所用工具及槍枝各部主要組成零件，自有一定認識，所稱知悉被告丙○○係當
    場在改造槍械之供述，自非空言推論，而可參酌。另經證人即前往被告丙○○住
    處查獲被告丙○○、己○○之警員丁○○結證稱：「當時就是查獲庭上的兩位被
    告丙○○、己○○，因為當時是接獲民眾報案樓上加蓋的部分，每天晚上都很吵
    ，都有砂輪機或是機具及焊接的聲音，我們就會同管區警員查看，到達現場的時
    候，我們還沒有敲門前就聽到還有砂輪機的聲音，我們就分為兩組，一組從前門
    ，另一組從後門，從前門先敲門，我是在後門的部分，突然就聽到跑步的聲音，
    後來門就開了己○○就跑出來，我們查獲己○○之後，將他帶入屋內，發現丙○○正在改造槍枝，並查獲吸食器等其他物品，當時己○○的手上並沒有拿東西，
    我們進去的時候，丙○○的手上沒有拿東西，東西都放在地上。因為當地的居民
    反應房子出入的人複雜，我們也在同一地點查獲過房客吸食毒品。我們當時只是
    因為懷疑而敲門，而己○○就從後門跑出來，我就進入現場。我們當時並不知道
    己○○、丙○○的身分，我們一進入屋內就看到一屋子的改造槍枝擺在地上，目
    光所及之處。當時那些機具都有使用的情形，都熱熱的，當時丙○○在焊接槍管
    的部分，因為在現場有看到槍管及模型槍的槍管，依照我辦案十五年的經驗，我
    知道那是在改造槍管，當時槍管已經通好了，丙○○是想將金屬槍管焊接在模型
    槍。槍管是在砂輪機和銲槍的旁邊，當時丙○○的位置是在客廳的位置」。「當
    時只有一把四五改造手槍是完整的。正在焊接的那把槍管也在裡面，是在焊接到
    烏茲的槍身上面槍托部分就是，編號：七號的烏茲槍托，刑事局說那部份沒有辦
    法鑑驗」。證人即查獲被告丙○○、己○○之警員戊○○亦結證稱：「我當時是
    在前門，是後門進去的警員進入現場之後才幫我們開門的，我們在前門按門鈴之
    前有聽到機具的聲音，等到按門鈴之後，機具聲就停止，就聽到跑步聲，我們同
    組的人員就立刻打電話通知後門的人注意，進入現場之後，我有發現機具有使用
    的情形，其餘部分都與丁○○所言相同」（九十二年三月二十一日訊問筆錄），
    亦與被告己○○所述互核大致相符。被告丙○○亦自承：「警訊時所言都是實在
    的」（九十二年一月二十八日訊問筆錄），則被告丙○○於警訊中自承：「我是
    從九十年五月份開始於該承租屋內改造槍枝，是改造自己用的」，「我大約改造
    四、五支長短槍，沒有販賣給別人」，「我是看電視及雜誌用目測先做出形體後
    ，再利用工具研磨光亮」，「（改造目的）因為要保護自己及觀賞用」，警方所
    扣案之工具為改造槍枝所用等情（九十年度偵字第一三四三八號卷第九頁），於
    乙○審理中亦自承：「我對槍械很有興趣，但是不懂，所以才會買模型玩具槍，
    但是因為不懂，所以才會買雜誌來看，所以那本雜誌是我買的沒有錯，雜誌上面
    的字跡及圖形都是我自己寫的，我是有買查獲的道具槍械來改造，我有改造槍管
    部分」，「我不會拉彈線。我總共在台北市獅子林商業大樓華山商店買了四、五
    把道具槍來改造」，「（同上偵查卷第八十二頁到八十三頁之扣案物品清單）編
    號一是買道具槍的槍把，編號二、三、四、五也是，編號六金屬管是到新莊市○○路去向車床工廠訂製的中空鐵管套管，編號：六之二是到新莊市買模型玩具槍
    的時候，可以附買未車通的金屬槍管，編號七也是到獅子林買的，編號：八是在
    新莊市買的就會有附，編號：九塑膠彈匣都是我在獅子林的玩具店買的，編號：
    十、十一：也是買烏茲的道具槍所附的，編號：十二也是，編號：十三也是在獅
    子林買的，編號：十四是我自己在試驗作子彈，彈殼則是原來玩具槍的彈殼，我
    只是裝火藥進去，編號：十五是我之前在台北販賣機撿到的。只有子彈部分是我
    自己改造的，另外金屬管是我去訂做的」。「（經警查獲時）我當時是在磨另外
    一個鐵管，己○○當時是到我那邊作客，並且帶安非他命和我一起吸食」（九十
    二年二月十一日訊問筆錄）。與警訊時所言並無違背，與被告己○○、證人丁○○、戊○○所述互核大致相符，且其為前揭供述時自白之任意性並無疑義，當可
    採信，並以最有利於被告丙○○之改造四枝手槍，製成一枝手槍、子彈二顆認定
    之。
    綜據前述，被告丙○○前揭所辯無非嗣後飾卸之詞，無可採信，本件事證明確，
    被告丙○○、甲○○犯行均堪認定，自應依法論科。
二、被告丙○○就購得之不具殺傷力之玩具槍予以改製為可發射子彈，具有殺傷力之
    槍枝，製成一枝，另有土造烏茲槍機經被告著手改製，惟未經組裝成有殺傷力之
    槍械，核其所為係犯槍砲彈藥刀械管制條例第十一條第一項、第四項之未經許可
    製造可發射子彈具有殺傷力之槍枝既遂、未遂罪，就購得之玩具槍予以改製為具
    有殺傷力之子彈，製成二顆，係犯同條例第十二條第一項之製造彈藥罪，其持有
    制式九０子彈部份，則係同條例第十二條第四項之持有子彈罪。被告丙○○製造
    後進而持有槍枝、子彈，其持有行為係低度行為，為製造階段之高度行為所吸收
    ，其製造槍砲主要組成零件槍機部分之犯行，係製造槍砲之部分行為，均不另論
    罪。被告同時接續改造子彈二顆部分之犯行，僅成立單純一罪，其持有子彈之主
    要組成零件火藥一批部分之犯行，及製造後持有之低度行為，均為製造子彈之高
    度行為所吸收，亦均不另論罪。又被告丙○○數次未經許可製造可發射子彈具有
    殺傷力之槍枝未遂行為，與未經許可製造可發射子彈具有殺傷力槍枝既遂之行為
    及，均時間緊接，犯罪手法、方式相同，顯係出於概括犯意反覆所為，雖在製造
    槍枝部分有既、未遂之別，仍應依連續犯之規定，論以一連續未經許可製造可發
    射子彈具有殺傷力之改造玩具手槍既遂罪，並依法加重其刑。被告丙○○就連續
    製造槍械、製造改造子彈、經撿拾而持有制式子彈等罪，犯意各別，應予分論併
    罰。檢察官雖未就被告製造及持有槍砲彈藥主要組成零件部分之犯行起訴，然該
    等部分既與起訴之犯罪事實具有吸收犯關係，為實質上一罪，自為起訴效力所及
    ，應併予審究。被告甲○○未經許可，持有同具殺傷力之改造手槍及制式子彈、
    槍枝主要組成零件及武士刀，核其所為分別係犯槍砲彈藥刀械管制條例第十一條
    第四項之未經許可持有具殺傷力之槍砲罪及同條例第十二條第四項之未經許可持
    有具殺傷力之子彈罪、同條例第十三條第四項之未經許可持有槍砲、彈藥之主要
    組成零件罪、同條例第十四條第三項之未經許可持有刀械罪。被告甲○○以一個
    持有行為同時持有前揭槍枝、子彈及槍枝主要組成零件，應屬一行為而觸犯上揭
    三罪名，應依刑法第五十五條想像競合犯之規定，從一重之槍砲彈藥刀械管制條
    例第十一條第四項之罪處斷，檢察官認為被告甲○○前揭犯行應予分論併罰，似
    有誤解，應予指明。被告甲○○基於不同犯意而持有槍械、子彈、主要組成零件
    及武士刀，應就前揭持有槍械及武士刀部分予以分論併罰。檢察官雖未於被告所
    犯法條欄論列被告甲○○持有槍砲彈藥主要組成零件部分之犯行，惟既於起訴書
    列載被告甲○○持有扣案火藥等物，應認此部分業經起訴，乙○自應併予審究。
    被告甲○○前曾因竊盜、違反槍砲彈藥刀械管制條例、麻醉藥品管理條例等案件
    ，分別經乙○、台灣高等法院判處徒刑確定，經定其應執行刑為有期徒刑六年，
    後於八十五年一月二十四日假釋出監，八十八年十月十一日縮刑期滿執行完畢，
    其於前案有期徒刑執行完畢後五年以內，再犯上揭有期徒刑以上之罪，應依累犯
    之規定就前揭犯行加重其刑。爰分別審酌被告丙○○製造槍、彈，嚴重影響社會
    治安，對人身安全造成危害，經警查獲後猶反覆供詞，仍圖狡賴，難見深切悔意
    ，及其製造之槍枝、子彈之數量等一切情狀，及被告甲○○前有違反槍砲彈藥刀
    械管制條例前科，猶不知悔改，此次經查獲持有槍枝、子彈數量甚多，危害重大
    ，犯後亦供詞反覆，仍見僥倖之情，兼衡其犯後見事證明確，終知坦承犯行等一
    切情狀，各量處如主文所示之刑，並均定其應執行刑，以示警懲。又槍砲彈藥刀
    械管制條例第十九條第一項就犯本條例之罪，而諭知強制工作之保安處分之規定
    ，已在九十年十一月十四日公布刪除，是依刑法第二條第二項「保安處分適用裁
    判時之法律」之規定，本件自無前開強制工作規定之適用，併此敘明。
三、至公訴意旨所謂被告丙○○「共同製造如附表一（其中查獲之吸食器一組及安非
    他命一包部分，另以毒偵案件偵辦）所示可發射金屬或子彈具殺傷力之槍砲、子
    彈之成品、半成品及製造之工具一批」云云，惟公訴意旨率以警訊筆錄扣案物品
    清單影本為起訴書「附表一」之內容，復謂「其中改造之四五玩具手槍一把及改
    造子彈二顆、制式九零子彈一顆具殺傷力」，既未明確指明被告丙○○製造前揭
    扣案物「不具殺傷力」之槍砲、子彈或「半成品」所涉犯之罪名，就公訴意旨所
    稱被告丙○○「製造」附表一所示之護目鏡、沙輪機至「天生射手雜誌一本」等
    「製造之工具」之犯行，亦屬費解，經乙○發函促請說明起訴範圍，亦未回覆，
    公訴意旨既未舉證說明被告丙○○此部分所涉犯行，則就被告丙○○除前揭論罪
    科刑之部分外，本應依法為無罪之諭知；又公訴意旨所謂被告甲○○「未經許可
    共同持有如附表二所示可發射金屬或子彈具殺傷力之槍砲、子彈之成品、半成品
    及工具一批、武士刀一把等物」云云，公訴意旨此部分亦以警訊筆錄扣案物品清
    單影本為起訴書「附表二」之內容，復謂「其中改造之九零手槍三把及子彈九顆
    具有殺傷力」，既未舉證說明扣案「武士刀一把」是否有殺傷力，亦未明確指明
    被告甲○○持有前揭扣案物中「不具殺傷力」之槍砲、子彈或「半成品」及鉗子
    、扳手等「工具一批」所涉犯之罪名，或與公訴意旨所指被告甲○○涉犯持有槍
械、子彈罪嫌之關係，經乙○發函促請說明此部分起訴範圍，亦未見覆，則公訴
    意旨既未舉證說明被告甲○○此部分所涉犯行，就被告甲○○除前揭論罪科刑之
    部分外，本亦應依法為無罪之諭知。惟公訴意旨固嫌含混草率，然此部分依公訴
    意旨所示，似認為與被告丙○○、甲○○前揭論罪科刑部分有想像競合或牽連犯
    裁判上一罪關係，爰不另為無罪之諭知，附此說明。
四、扣案如附表一所示之物，除改造子彈一顆經鑑驗試射，已失其效用，無庸沒收外
    ，均有殺傷力，附表三所示之物，除制式子彈九顆，其中三顆經鑑驗試射，已失
    其效用，無庸沒收外，均有殺傷力，均屬違禁物，不問屬犯人與否，應依刑法第
    三十八條第一項第一款，各於其主文項下宣告沒收。又扣案如附表二所示之物，
    為被告丙○○所有，供犯罪所用或供犯罪預備之物，應均依刑法第三十八條第一
    項第二款宣告沒收。至扣案如附表四所示之物，非屬違禁物，公訴意旨既就此部
    分聲請宣告沒收，惟未舉證論述此部分扣案物與被告甲○○涉犯持有槍械、子彈
    罪之關係，已見前述，其舉證自屬未足，殊嫌草率，無從為沒收之諭知，附此敘
    明。
貳、無罪部分：
一、公訴意旨另以：被告己○○未經許可，於九十年八月七日前之某時許，在台北縣
    三重市○○路○段七十六巷十七號六樓，與被告丙○○共同製造可發射金屬或子
    彈具殺傷力之槍砲、子彈之成品、半成品及製造之工具一批，其中改造之四五玩
    具手槍一把及改造子彈二顆、制式九零子彈一顆具殺傷力，嗣該二人經警於九十
    年八月七日凌晨一時許在上址當場查獲，因認被告己○○所為係分別犯槍砲彈藥
    刀械管制條例第十一條第一項、同條例第十二條第一項之罪嫌。又認為被告丙○○與被告甲○○二人於九十年八月十八日凌晨零時二十分許，在台北縣中和市○○路及板南路口及台北縣中和市○○路一五八巷九弄十八號二處，未經許可共同
    持有可發射金屬或子彈具殺傷力之槍砲、子彈之成品、半成品及工具一批、武士
    刀一把等物，因認被告丙○○所為，係分別犯槍砲彈藥刀械管制條例第十一條第
    四項、同條例第十二條第四項之罪嫌云云。
二、按犯罪事實，應依證據認定之，無證據不得推定其犯罪事實。又不能證明被告犯
    罪者，應諭知無罪之判決，刑事訴訟法第一百五十四條、第三百零一條第一項分
    別定有明文。又刑事訴訟法所謂認定犯罪事實之證據，係指足以認定被告確有犯
    罪行為之積極證據而言，該項證據自須適合於被告犯罪事實之認定，始得採為斷
    罪資料。如未能發現相當證據或證據不足以證明，自不能以推測或擬制之方法以
    為裁判之基礎。而在訴訟上用以證明事實之證據，須於通常一般之人均不致於有
    所懷疑，而得確信其為真實之程度者，始得據以為有罪之認定，倘其證明尚未達
    到此一程度，而有合理之懷疑性存在，致使無從為有罪之確信時，即應為無罪之
    判決。最高法院著有二十九年上字第三一五號、四十年台上字第八六號、七十
    六年台上字第四九八六號判例可資參照。
三、公訴意旨認為被告己○○涉犯前揭罪名，無非以：被告己○○係經員警當場查獲
    ，並有扣案之改造手槍、子彈、工具及內政部刑事警察局鑑驗通知書四份在卷可
    稽，因認被告己○○犯嫌洵堪認定，又以：被告丙○○係經員警當場查獲，且被
    告丙○○於短時間內經員警連續查獲二起，並於警局中坦承不諱，嗣候卻改口辯
    稱不知情，渠等所辯委無足採，此外有扣案之改造手槍、子彈、工具及武士刀等
    物及內政部刑事警察局鑑驗通知書在卷可稽，因認被告丙○○犯嫌洵堪認定，為
    其論據。惟訊據被告己○○堅決否認有何前揭製造槍械、子彈犯行，辯稱：僅係
    偶然至被告丙○○處所，並未參與製造等語；被告丙○○亦堅決否認有何與被告
    甲○○共同持有槍枝、子彈及武士刀等物之犯行，辯稱：被告甲○○持有之槍械
    與其無關，甲○○僅因持有之手槍一把故障而與伊見面，希望伊能修理等語。經
    查：
  (1)公訴意旨所稱被告己○○經警當場查獲乙節，經證人丁○○結證稱查獲被告丙○○、己○○之情節，已如前述，除互核被告丙○○、己○○之供述，可推知被告
    姚孝賢有使用現場工具之情形外，尚無從得知被告己○○曾使用現場工具，而證
    人丁○○、戊○○均證稱：當時現場扣案之物並未採指紋，當時亦無任何佐證可
    得知被告己○○參與改造（九十二年三月二十一日訊問筆錄）。另被告丙○○亦
    一再供稱被告己○○並未參與改造，當日僅係攜帶安非他命與伊共同施用等情（
    九十二年二月十一日訊問筆錄），與被告己○○辯稱：「（警方於現場所查扣之
    證物改造槍枝等是何人所有（詳如清冊）？）除了安非他命毒品是我的外，其他
    都是丙○○所有」等情互核相符（九十年偵字第一三四三八號卷第十二頁及第十
    三頁背面），尚無從僅依被告己○○與被告丙○○同時在被告丙○○住處經警查
    獲，現場擺放有槍枝、子彈及改造工具，即認定被告己○○有共同改造槍械、子
    彈之犯行，是公訴意旨此部分之舉證顯屬未足。
  (2)證人即當場查獲被告甲○○、丙○○之警員辛○○證稱：「因為發現那部車子的
    車牌可疑，因為車牌上的數字不明顯，我們就趁那部車子在停紅綠燈時將那部車
    子攔下來，我們就過去盤查的時候，就直接看到後座有個手提購物袋露出ＣＬＯ
    ＣＫ手槍的握把及彈簧部分，就請他下車盤查，當時查獲到的人其中就是庭上的
    丙○○，還有一位甲○○。我們當時大概從中和中正路跟了五分鐘，到中和的圓
    通及板南路的交叉口將他們攔下，我們看到那部車時，丙○○及甲○○就一直在
    車上，沒有看到他們上車的情形」。被告丙○○、甲○○當時「手裡面並沒有拿
    什麼東西，我們就請他們下車，當時我們並沒有搜身，只有叫他們站在旁邊，當
    時他們並沒有機會交談，也沒有機會拿車上的東西，我們後來有叫他們將他們身
    上的東西拿出來，他們身上並沒有什麼東西」，「車上那把克拉克那把經過鑑驗
    之後，認為沒有殺傷力」。證人即當場查獲被告甲○○、丙○○之警員庚○○亦
    證稱：「我是與辛○○一起查獲丙○○及甲○○，查獲的情形就如辛○○所言相
    同」（九十二年三月二十一日訊問筆錄）。則被告丙○○與被告甲○○同時在台
    北縣中和市○○路及板南路口經警查獲時，所扣得之手槍一枝（管制編號
    0000000000）及其餘查獲之彈簧、撞針等物均不具殺傷力，有前揭鑑驗報告可稽
    ，是公訴意旨所指被告丙○○與被告甲○○在台北縣中和市○○路及板南路口，
    未經許可共同持有持有如起訴書附表二所示可發射金屬或子彈具殺傷力之槍砲、
    子彈之成品、半成品及工具一批、武士刀一把等物云云，顯屬無稽。
  (3)至公訴意旨所稱被告丙○○於短時間內經員警連續查獲二起云云，既未證明被告
    丙○○犯罪，自不得以「查獲」作為被告丙○○犯罪「二起」之論據，公訴意旨
    此部分論述顯屬速斷。又公訴意旨所稱被告丙○○於「於警局中坦承不諱」云云
    ，然查被告丙○○於警訊時係稱：「（警方於中和市圓通寺與板南路口路檢時，
    發現你所駕駛的Ｋ八—○二八九自小客車臨檢後座有乙克拉克九○手槍，可有此
    事？）是的」，「（改造克拉克手槍是誰所有？）是老Ｋ所有（即甲○○）車上
    為何有這些物品我並不知道」（九十年偵字第一三八一八號卷第十三頁背面、第
    十四頁），並未為任何自白，至被告丙○○另稱：「（甲○○在警方所製作的筆
    錄中所說：『該克拉克改造九○手槍及子彈都是你於九○年五月底時所給他的』
    ，而他於筆錄中所稱姚仔是否即是你本人？）是的。我只有給他兩枝槍管，其餘
    應是他自己所購買」，「我看老Ｋ很喜歡上述槍管，所以送給他的」（九十年偵
    字第一三八一八號卷第十五頁背面、十六頁），爰不論被告丙○○嗣後業已翻異
    前詞，否認此節，且依起訴書附表二所示扣案槍管一支，並非二支，亦無從證明
    即為被告丙○○所稱交給被告甲○○之槍管；被告丙○○是否交給槍管，與是否
    與被告甲○○在台北縣中和市○○路一五八巷九弄十八號被告甲○○住處共同持
    有槍械等物，顯屬二事，公訴意旨所指被告丙○○於警訊中就共同持有槍械等物
    之犯行坦承不諱，亦屬無據。是公訴意旨就此節所舉證據顯屬不足，尚無從僅以
    被告甲○○住處查獲具殺傷力之手槍、子彈及武士刀，據以認定被告丙○○共同
    持有上開違禁物。
四、綜據上述，被告己○○、丙○○此部分所辯，尚非全無可採，公訴人所認被告二
    人涉有上開犯行，尚難認已有足為不利被告認定之相當證據，其間有合理之懷疑
    性存在，無法達到確信其為真實之程度。揆諸上開判例意旨，即不得遽為不利於
    被告之認定。既不能證明被告犯罪，即應就此部分為被告二人無罪之諭知。
五、台灣士林地方法院檢察署九十二年度士偵字第二七九九號移送併辦部分，認為被
    告姚孝賢非法持有改造手槍及制式子彈犯行，被告丙○○既自承：「是在九十年
    八月七日被查獲時，警方沒有查扣到，那是張瑞專那邊唯一壹支好的槍枝，我就
    把他藏起來，藏在林肯大郡地下停車場的水塔，藏的時間在九十年過年期間就藏
    了，當時我是認為張瑞專沒有回來我就將該支槍枝據為己有。藏到同年十二月三
    日槍枝生銹我用林省谷所有的修車工具除銹，因為聲音太大鄰居報警，才被查獲
    」等情（九十二年四月八日訊問筆錄）。顯與本件前揭被告丙○○前揭拾獲九○
    子彈一顆論罪科刑部分犯意不同，又被告丙○○被訴與被告甲○○共同持有槍枝
    、子彈及武士刀部分既經諭知無罪，移送併辦部分並無裁判上一罪關係，乙○無
    從併予審酌，應退由檢察官另行偵辦，附此敘明。
據上論斷，應依刑事訴訟法第二百九十九條第一項前段、第三百零一條第一項，槍砲
彈藥刀械管制條例第十一條第一項、第四項、第五項、第十二條第一項、第四項，刑
法第十一條前段、第五十六條、第五十五條、第五十一條第五、七款、第四十二條第
二項、第三項、第三十八條第一項第一款、第二款，罰金罰鍰提高標準條例第二條，
現行法規所定貨幣單位折算新臺幣條例第二條，判決如主文。
本案經檢察官曾文鐘到庭執行職務。
中      華      民      國    九十二    年      八      月      七      日
                              臺灣板橋地方法院刑事第五庭
                                      法  官  王  偉  光
右正本證明與原本無異
如不服本判決應於送達後十日內向乙○提出上訴狀
              書記官  陳  怡  君
中      華      民      國    九十二    年      八      月     十五     日
附錄本案論罪科刑法條全文：
槍砲彈藥刀械管制條例第十一條
未經許可，製造、販賣或運輸第四條第一項第一款所稱其他可發射金屬或
子彈具有殺傷力之各式槍砲者，處五年以上有期徒刑，併科新臺幣一千萬
元以下罰金。
未經許可，轉讓、出租或出借前項所列槍砲者，處三年以上十年以下有期
徒刑，併科新臺幣七百萬元以下罰金。
意圖供自己或他人犯罪之用，而犯前二項之罪者，處無期徒刑或七年以上
有期徒刑，併科新臺幣一千萬元以下罰金。
未經許可，持有、寄藏或意圖販賣而陳列第一項所列槍砲者，處一年以上
七年以下有期徒刑，併科新臺幣七百萬元以下罰金。
第一項至第三項之未遂犯罰之。
槍砲彈藥刀械管制條例第十二條
未經許可，製造、販賣或運輸子彈者，處一年以上七年以下有期徒刑，併
科新台幣五百萬元以下罰金。
未經許可，轉讓、出租或出借子彈者，處六月以上五年以下有期徒刑，併
科新台幣三百萬元以下罰金。
意圖供自己或他人犯罪之用，而犯前二項之罪者，處三年以上十年以下有
期徒刑，併科新台幣七百萬元以下罰金。
未經許可，持有、寄藏或意圖販賣而陳列子彈者，處五年以下有期徒刑，
併科新台幣三百萬元以下罰金。
第一項至第三項之未遂犯罰之。
槍砲彈藥刀械管制條例第十四條
未經許可，製造、販賣或運輸刀械者，處三年以下有期徒刑，併科新台幣
一百萬元以下罰金。
意圖供自己或他人犯罪之用，而犯前項之罪者，處六月以上五年以下有期
徒刑，併科新台幣三百萬元以下罰金。
未經許可，持有或意圖販賣而陳列刀械者，處一年以下有期徒刑、拘役或
新台幣五十萬元以下罰金。
第一項及第二項之未遂犯罰之。
附表一：
   (1)、槍枝部分
       改造四五手槍（成品、含彈匣一個）一支（管制編號：0000000000）
   (2)、子彈部分
       改造子彈二顆（試射一顆，已喪失效用）
   (3)、制式九○子彈一顆，具殺傷力
   (4)、烏茲槍機一枝
附表二：
   (1)、子彈
       改造子彈，一顆不具殺傷力
   (2)、零件部分
       木製槍身，一枝
       烏茲槍身半成品，十一枝
       改造槍組合零件，十一枝
       改造短槍槍身半成品，五枝
       改造短槍槍身滑套半成品，六枝
       改造槍槍管半成成品，十七枝
       烏茲槍托，一枝
       短槍槍把材料，四片
       改造彈匣，七個
       烏茲槍槍身，一枝
       紅外線瞄準鏡，一個
       制式九○子彈彈殼，二枚
   (3)、改造工具部分
       護目鏡，二個
       砂輪機，一台
       手提電磨機，一台
       小型磨刻機，二台
       電鑽，一台
       固定虎鉗，一台
       固定夾，一台
       天秤，一組
       板手，二支
       榔頭，一枝
       銼刀，三支
       鉗子，二支
       游標卡尺，二支
       銅刷，一支
       手套，一雙
       焊條，一包
       膛線鑽刀，一支
       鑽頭，七支
       砂紙，一張
       刨光刷子，一個
       彈簧，二十六條
       通槍條，一條
       信號彈，一支
       彈珠，一包
       跳蚤雜誌，二本
       天生射手雜誌，一本
附表三：
   (1)、槍枝部分
       二枝管制編號0000000000-0
       0枝管制編號0000000000
   (2)、子彈部分
       制式子彈，九顆；（試射三顆，已喪失效用）
   (3)、主要組成零件部分
       槍管，壹枝（土造金屬槍管成品）
       火藥，一批
   (4)、武士刀一把
附表四：
   (1)、槍枝部分
       一枝管制編號0000000000（不具殺傷力）
   (2)、主要組成零件部分
       改造子彈半成品，十四個
       彈簧，二十條
   (3)、改造工具部分
       鉗子，一支
       扳手，三支
       銼刀，一支
       手持砂輪機（磨石），一個
       手持砂輪機，一個


司法院資訊處製作；財團法人民間司法改革基金會備份。
